臺灣高等法院刑事判決　　　　　　　 94年度上更(一)字第339號
上　訴　人
即　被　告　乙○○
選任辯護人　林文淵律師
上列上訴人因傷害致重傷案件，不服臺灣宜蘭地方法院89年度訴
字第271號，中華民國90年11月16日第一審判決（起訴案號：臺灣
宜蘭地方法院檢察署89年度偵字第2155號），提起上訴，經判決
後，由最高法院發回更審，本院判決如下：
    主  文
原判決撤銷。
乙○○傷害人之身體致重傷，處有期徒刑貳年。緩刑貳年。
    事  實
一、乙○○於民國89年5月16日下午1時30分許，在宜蘭縣羅東鎮
    ○○○路一百一十號前，與患有僵直性脊柱炎之連襟甲○○
    因家庭內成員之宗教問題發生口角進而起衝突。而僵直性脊
    柱炎之患者應防止外力傷害，為一般人認知之事實，然乙○
    ○仍基於普通傷害之犯意，先以右手摑打甲○○左臉一下，
    復接續三次強壓甲○○，使甲○○被壓倒地致脊髓撞擊花盆
    ，因而受有外傷性頸椎第五節至胸椎第十一節脊髓膜外血腫
    ，合併脊髓損傷等傷害，目前呈雙下肢無力現象，第四頸髓
    以下之感覺機能變差，背部無法充分彎曲，體能耐受力較差
    ，右手持扙可步行，日常生活尚可自理，然須以外力敲腹方
    式才能解尿，且有頻尿現象，另須長期服用軟便劑始能解便
    ，陰莖勃起功能變差、神經機能難以再進步之情況，已屬重
    大難治之傷害。乙○○對此重傷結果之發生，於主觀上雖未
    預見，惟客觀上為能預見。
二、案經被害人甲○○訴由臺灣宜蘭地方法院檢察署檢察官偵查
    起訴。
    理  由
一、(一)上開事實，業據上訴人即被告乙○○於本院審理時坦承不
      諱，核與告訴人甲○○於警詢及原審供述之情節相符（見
      原審卷第23、63、135頁 ）；並經證人即現場目擊之陳於
      生於偵查及原審具結證述明確（見偵查卷第32頁背面、原
      審卷第22頁）。此外，告訴人受有外傷性頸椎第五節至胸
      椎第十一節脊髓膜外血腫，合併脊髓損傷等傷害，又該等
      傷勢係直接肇因於89年 5月16日所受之外傷，並有財團法
      人天主教靈醫會羅東聖母醫院（下稱羅東聖母醫院）診斷
      證明書，該院八十九年十二月一日天羅聖南字第五三一號
      、九十年七月二十七日天羅聖民字第三六五號函文二件在
      卷可稽（見偵查卷第12頁，原審卷第36、99頁）。
    (二)再查，告訴人第五頸椎至第十一節胸椎之脊髓硬膜外血腫
      ，合併脊髓損傷，目前呈雙下肢無力現象，第四頸髓以下
      之感覺機能變差，背部無法充分彎曲，體能耐受力較差，
      右手持扙可步行，日常生活尚可自理，然須以外力敲腹方
      式才能解尿，且有頻尿現象，其膀胱容量約為九十豪升（
      正常人約為三百五十豪升），另須長期服用軟便劑始能解
      便，陰莖勃起功能變差、神經機能難以再進步，傷情屬重
      大難治之傷害等情，有國立臺灣大學醫學院附設醫院（以
      下稱臺大醫院）91年5月22日（91）校附醫秘字第九一０
      ０二０００六八號鑑定函、及羅東聖母醫院診斷證明書等
      件在卷可佐（見本院上訴審卷第59頁，本院卷第67頁）。
      上揭羅東聖母醫院函文及臺大醫院鑑定函文，均證以告訴
      人所受之傷害為外力所形成，是本件被告之傷害行為與告
      訴人之重傷結果自有相當之因果關係，而非告訴人體質之
      偶然情形，綜此，本件事證明確，被告犯行堪以認定。
二、(一)復按加重結果犯，以行為人能預見其結果之發生為要件，
      所謂能預見乃指客觀情形而言，與主觀有無預見之情形不
      同，若主觀上非有預見，客觀上致有重傷害之結果發生時
      ，則非屬有重傷害故意之範圍。
    (二)查告訴人甲○○患有僵直性脊柱炎，客觀上易因外力造成
      嚴重傷害，而學理上認該病症是一種侵犯脊柱為主，可累
      及全身的慢性疾病。本件傷害行為與重傷結果間有因果關
      係，尚非告訴人體質之偶然情形，已認定如前。再參諸一
      般身體正常人士若單純脊椎部撞擊硬物，或係加諸被人三
      次強壓地上撞擊硬物之情況，應均會發生程度輕重不等之
      傷害，因此被告就告訴人之重傷結果應有客觀上預見之可
      能性。至於被告與告訴人間為姻親連襟，二人因細故發生
      口角，被告一時氣憤有徒手毆打壓制告訴人之行為，而被
      告施暴行後便罷手離去，依此情節可徵被告應無故意重傷
      害告訴人之情。核被告所為，係犯刑法第二百七十七條第
      二項後段之傷害致重傷罪。
三、原審對被告論罪科刑，固非無見，惟查，(一)原判決對被害人
    人因傷害致重傷之詳細傷勢情狀未予認定，已欠妥適；(二)加
    重結果犯，以行為人對加重結果之發生在客觀上能預見而主
    觀上未預見為要件。原判決對被告主觀上未能預見情形未予
    認定說明，亦有理由不備之情；(三)再被告於原審判決後已與
    告訴人達成和解，給付新台幣二百萬元賠償金額，有臺灣宜
    蘭地方法院91年度移調字第36號調解筆錄影本乙份附卷可參
    ；告訴人亦表示原諒被告（見本院卷第29、66頁）；參諸被
    告係因其家庭成員參加民間宗教活動之細故，與其連襟發生
    不快，一時失慮始動手施暴，其犯罪之情狀，在客觀上堪以
    引起一般同情，本院斟酌上情，認予以宣告法定最低度刑期
    尤嫌過重，爰依刑法第五十九條規定，酌減其刑。原判決有
    上開可議及未及審酌之處，自屬無可維持，被告上訴意旨指
    摘原審量刑過重為有理由，應由本院予以撤銷改判。
四、爰審酌上情及被告與告訴人之關係，被告犯罪動機、手段，
    造成危害，暨犯罪後之態度等一切情狀，量處如主文第二項
    所示之刑示懲。末查，被告前未曾受有期徒刑以上刑之宣告
    ，有卷附本院被告全國前案紀錄表可按，被害人已表明願意
    原諒之意，是本院認被告經此罪刑宣告教訓後，應知所警惕
    ，信無再犯之虞，本院認所宣告之刑以暫不執行為適當，併
    諭知緩刑二年，以啟自新。
五、據上論斷，應依刑事訴訟法第三百六十九條第一項前段、第
    三百六十四條、第二百九十九條第一項前段，刑法第二百七
    十七條第二項後段、第五十九條、第七十四條第一款，判決
    如主文。
本案經檢察官呂丁旺到庭執行職務。
中　　華　　民　　國　　94　　年　　10　　月　　19　　日
　　　　　　　　　刑事第二十一庭審判長法　官  溫耀源
　　　　　　　　　　　　　　　　　    法　官  邱同印
　　　　　　　 　 　　　　　　　　　　法　官  段景榕
以上正本證明與原本無異。
如不服本判決，應於收受送達後十日內向本院提出上訴書狀，其
未敘述上訴之理由者並得於提起上訴後十日內向本院補提理由書
（均須按他造當事人之人數附繕本）。
          　　　　　　　　　　　　　　書記官  陳靜姿
中　　華　　民　　國　　94　　年　　10　　月　　19　　日
附錄：本案論罪科刑法條全文
刑法第二百七十七條第二項
犯前項之罪，因而致人於死者，處無期徒刑或七年以上有期徒
刑，致重傷者，處三年以上、十年以下有期徒刑。
